最高法院刑事判決　　　　　　九十四年度台上字第六二０七號
　　上　訴　人　甲○○
　　　　　　　　　　　　巷1弄.
　　選任辯護人　陳適庸律師
上列上訴人因違反毒品危害防制條例案件，不服台灣高等法院中
華民國九十四年五月二十七日第二審更審判決（九十四年度上重
更(二)字第一七號，起訴案號：台灣桃園地方法院檢察署九十一年
度偵字第一０一三五號），提起上訴，本院判決如下：
    主  文
原判決撤銷，發回台灣高等法院。
    理  由
本件原判決認定上訴人甲○○綽號「阿明」，其與莊兩家均明知
海洛因為中央主管機關公告管制之第一級毒品，且經我國行政院
公告為甲類第四級之管制進出口物品，非經許可，不得持有、運
輸或販賣，竟與莊兩家為貪圖厚利，而基於共同運輸及私運管制
物品第一級毒品海洛因之犯意聯絡，欲由泰國運輸來台牟利，惟
因其二人多年來因事業投資關係經常往來泰國、台灣兩地，深諳
海關查驗人員將經常來去泰國者，列為毒品運送查緝之重點，如
由其二人親自運送，闖關不易，遂決定先由上訴人前往泰國，籌
備毒品走私進口事宜，莊兩家則在台灣挑選適當人選後，帶往泰
國伺機運輸毒品闖關回台。商議既定，上訴人乃於民國八十九年
十二月十五日前往泰國，準備毒品；他方面莊兩家則選定其先前
在台北市北投地區泡溫泉時，結識之友人陳安耍（莊兩家、陳安
耍二人運輸毒品犯行業經原審法院以九十一年度上重訴字第四九
號判決分別判處無期徒刑、有期待刑十三年，並經本院九十二年
度台上字第五六三二號判決確定）為目標，認為陳安耍現今失業
賦閒在家，經濟情況窘困，又僅有一次赴泰國之紀錄，非海關查
緝毒品運送之重點人物，應屬適當人選，莊兩家遂於八十九年十
二月二十三日，以招待陳安耍至泰國旅遊，另再給付新台幣（下
同）十萬元為報酬，要求陳安耍為其攜帶毒品海洛因返台，以規
避風險，陳安耍亦因需款孔急，決定挺而走險，乃允莊兩家所請
。莊兩家乃透過「台佳旅行社」為陳安耍購買機票，並囑附陳安
耍於同月二十五日自行前往取票，二人進而在同年月二十八日搭
機前往泰國，且為避人耳目，刻意錯開半小時，由陳安耍搭乘Ｋ
Ｌ－八七七號班機，莊兩家搭乘ＳＲ－一六七號班機各別出發，
再於曼谷機場會合。抵達曼谷翌日（八十九年十二月二十九日）
，莊兩家乃邀集同具犯意聯絡之上訴人、陳安耍，在莊、陳二人
住宿之泰國曼谷不詳飯店房內，三人即基於運輸及私運管制物品
第一級毒品海洛因之犯意聯絡，由上訴人、莊兩家一同將海洛因
交予陳安耍，並依先前計畫囑陳安耍於九十年一月二日單獨搭機
攜帶海洛因返台，甲○○、莊兩家則分別提前於八十九年十二月
三十日、九十年一月一日回台接應。莊兩家並當場以果汁機將海
洛因磚打碎，莊入塑膠袋，以其預先購置之束帶、球鞋等物，向
陳安耍示範如何綁縛毒品，以避人耳目；另要求陳安耍於入境後
，以行動電話與其連繫取貨。議定，上訴人、莊兩家乃依計畫，
分於八十九年十二月三十日；九十年一月一日，各自搭乘ＴＧ－
六五二、ＫＬ－八七七號班機先行返台。陳安耍則將取自於莊兩
家、上訴人二人之海洛因，依莊兩家先前所指示之方法，自行分
裝為六小包後，分別以束帶綁縛在左右大腿及藏置於球鞋鞋底，
於九十年一月二日搭乘荷蘭航空ＫＬ－八七七號班機回台，而非
法運輸上開管制物品第一級毒品海洛因入境中正機場。同日晚間
六時二十五分許，陳安耍在通關時為海關人員查獲，當場並扣得
上開毒品海洛因六小包（合併送驗，驗後淨重六四四．七九公克
、包裝重二六．一四公克）、莊兩家所有之束帶二個、球鞋一雙
、陳安耍所有供聯絡接應運輸第一級毒品事宜之0000000
000號行動電話一具及陳安耍搭乘飛機之機票票根一張。莊兩
家事後得知陳安耍失風被捕後，於九十年一月四日南下高雄尋找
上訴人，要求上訴人設法解決，上訴人遂為其代購華航機票一張
，預備安排其自小港機場潛逃泰國。惟因陳安耍被捕時，隨即向
警供出委託運輸毒品者為莊兩家。莊兩家因此於九十年一月五日
，欲由高雄小港機場搭機赴泰國時，為警當場查獲；上訴人則在
檢察官傳喚後自行到案等情，因而撤銷第一審判決，改判仍依想
像競合犯規定，從一重論處上訴人共同運輸第一級毒品，處無期
徒刑，褫奪公權終身之罪刑，固非無見。
惟查：被告以外之人於審判外之言詞或書面陳述，除法律有規定
者外，不得作為證據。刑事訴訟法第一百五十九條第一項定有明
文。本件原審於九十四年五月十七日審判時，已在上揭刑事訴訟
法修正公布施行之後；原判決併援引共犯莊兩家、陳安耍於警訊
及檢察官偵查中之供述，以及證人賴錦雲、田本璋於檢察官偵查
中之證述，作為認定上訴人犯罪事實之證據，然卻未明該等證
人於審判外之上揭陳述，究符合刑事訴訟法何一規定而得採為證
據之理由，亦即原審漏未查明莊兩家、陳安耍於警訊之陳述是否
符合刑事訴訟法第一百五十九條之二，第一百五十九條之三或第
一百五十九條之五之規定而得採為證據之情形，亦漏未查明莊兩
家、陳安耍、賴錦雲、田本彰四人於檢察官偵查中之證述，是否
無顯有不可信之情形，而依同法第一百五十九條之一第二項規定
，得為證據之情形；對於莊兩家、陳安耍於警訊陳述與審判中陳
述不相符合部分，亦漏未查明其二人先前於警訊之陳述是否具有
較可信之特別情況，且為證明犯罪事實所必要而得採為證據之情
形；遽併援引該等證人於審判外之上揭陳述，作為認定事實之證
據，自難認為適法。以上或為上訴意旨所指摘或為本院得依職權
調查之事項，應認原判決仍有撤銷發回更審之原因。
據上論結，應依刑事訴訟法第三百九十七條、第四百零一條，判
決如主文。
中　　華　　民　　國　九十四　年 　十一 　月　　十　　日
                      最高法院刑事第十庭
                          審判長法官  陳　正　庸
                                法官  賴　忠　星
                                法官  王　居　財
                                法官  林　開　任
                                法官  林　立　華
      本件正本證明與原本無異
                                      書  記  官
中　　華　　民　　國　九十四　年　 十一 　月　二十二　日
                                                      Ｊ
